【裁判字號】    98,易,475
【裁判日期】    981016
【裁判案由】    妨害公務等
【裁判全文】
臺灣士林地方法院刑事判決               98年度易字第475號
公  訴  人  臺灣士林地方法院檢察署檢察官
被      告  甲○○
                      樓
上列被告因妨害公務等案件，經檢察官提起公訴（98年度偵字第
8609號），本院依簡式審判程序審理，判決如下：
    主  文
甲○○於公務員依法執行職務時，當場侮辱，累犯，處罰金新臺
幣肆仟元，如易服勞役，以新臺幣壹仟元折算壹日；又對於公務
員依法執行職務時，施強暴，累犯，處罰金新臺幣玖仟元，如易
服勞役，以新臺幣壹仟元折算壹日。應執行罰金新臺幣壹萬元，
如易服勞役，以新臺幣壹仟元折算壹日。
    事  實
一、甲○○前因妨害自由案件，經臺灣臺北地方法院判處有期徒
    刑5 月確定，於98年1 月8 日易科罰金執行完畢。98年6 月
    12日上午8 時許，甲○○騎乘車號CKQ-879 號重型機車，沿
    臺北市○○區○○路1 段行駛，行經臺北市○○區○○路1
    段與公館路口違規左轉公館路，又行至下一公館路與東華街
    口，因不聽從於現場執行交通指揮勤務之臺北市交通義勇警
    察大隊（下稱臺北市義交大隊）北投中隊第6 分隊副分隊長
    丙○○之指揮、勸導及攔停，無視號誌為紅燈仍執意違規行
    進，丙○○顧及現場行人安全，以身體阻擋被告機車去向，
    詎甲○○竟對該依臺北市交通義勇警察大隊編組協勤實施規
    定從事公共事務，有協助交通指揮、疏導與管制具有法定職
    務權限之丙○○以「義交是很大，幹X 娘…」等語，對於公
    務員依法執行職務時，當場侮辱；甲○○復另行起意，對於
    公務員依法執行職務時，施以強暴，即將機車停放在路中央
    ，下車徒手毆打丙○○及在旁協助之同屬臺北市義交大隊北
    投分隊之乙○○，雙方因而發生扭打，致丙○○受有上唇裂
    傷、臉部瘀傷、右前臂紅瘀、鼻骨非位移性骨折，乙○○受
    有鼻骨閉鎖性骨折、鼻中膈彎曲之傷害（傷害部分均經撤回
    告訴）。經乙○○報警，警員到場處理後，甲○○又對乙○○辱罵白痴及吐口水公然侮辱之（公然侮辱部分亦撤回告訴
    ）。
二、案經丙○○、乙○○訴由臺北市政府警察局北投分局報告臺
    灣士林地方法院檢察署檢察官偵查起訴。
    理  由
一、上開事實，業據被告甲○○坦承不諱，核與被害人即證人丙○○、乙○○指述之情節相符，並有臺北市立聯合醫院陽明
    院區驗傷診斷書3 紙在卷可稽。又被害人於執行交通指揮勤
    務時，確著義交服裝，亦有丙○○、乙○○及現場照片7 張
    可按。事證明確，被告犯行堪以認定，應依法論科。
二、按民防法第4 條規定，民防團隊採任務編組，直轄市、縣（
    市）政府應編組民防總隊，下設各種直屬任務（總、大）隊
    。再依民防團隊編組訓練演習服勤及支援軍事勤務辦法第9
    條規定，民防總隊由直轄市、縣（市）政府編組，綜理轄內
    全般民防任務，置指揮官一人，由直轄市、縣（市）政府首
    長兼任，綜理總隊務，…下設交通義勇警察大隊。復依臺北
    市交通義勇警察大隊編組協勤實施規定第2 、6 、7 條，交
    通義勇警察大隊（簡稱義交大隊）之任務為協助整理交通秩
    序、協助交通指揮、疏導與管制等；義交大隊人員應依警察
    機關核准之勤務執行或配合警察協勤；義交大隊係警察局編
    組之民力任務隊，應受警察局之指揮、監督、運用與考核，
    並依分層負責規定，授權由交通警察大隊大隊長依權責處理
    ，義交大隊隸屬各轄區分局之中隊，應受各該分局之指揮、
    運用與考核，並授權由各分局依權責處理，對其相關業務、
    勤務，均應由分局報警局核備，經准予備查後行之。而丙○○、乙○○分屬臺北市義交大隊北投中隊第6 分隊及第1 分
    隊，渠等於協助執行交通指揮、管制時，自屬刑法第10條第
    2 項第1 款所稱之其他依法令從事於公共事務，而具有法定
    職務權限之公務員。是被告對丙○○依法執行職務時，當場
    侮辱，及對於丙○○、乙○○依法執行職務時，對之毆打，
    施以強暴，所為各係犯刑法第140 條第1 項前段之侮辱公務
    員罪及同法第135 條第1 項之妨害公務執行罪。被告同時對
    丙○○、乙○○犯妨害公務執行罪，為一行為觸犯數罪名之
    想像競合犯，只論以一罪。被告所犯上開侮辱公務員及妨害
    公務執行2 罪間，犯意各別，行為互殊，應予分論併罰。又
    被告有事實欄所載犯罪科刑執行情形，有臺灣高等法院被告
    前案紀錄表在卷可稽，其於前案有期徒刑執行完畢後，5 年
    內故意再犯本件有期徒刑以上之2 罪，各為累犯，均應依刑
    法第47條第1 項之規定加重其刑。爰審酌被告為求一己之便
    ，未能服從交通指揮者之管制，竟對之以侮辱及強暴手段，
    挑戰公務員執行公權力，本應重懲，惟念及其犯後已與被害
    人丙○○、乙○○分別達成和解，並予賠償，獲其二人原諒
    ，及其品行、犯罪動機、目的、手段、所生之危害及犯罪後
    態度等一切情狀，從輕量處如主文所示之刑，並定其應執行
    之刑，及諭知罰金易服勞役之折算標準。
據上論結，應依刑事訴訟法第299 條第1 項前段，刑法第135 條
第1 項、第140 條第1 項、第47條第1 項、第51條第7 款、第42
條第3 項，刑法施行法第1 條之1 ，判決如主文。
本案經檢察官黃育仁到庭執行職務。
中    華    民    國    98    年    10    月    16    日
                  刑事第四庭法  官  李正紀
以上正本證明與原本無異。
如不服本判決，應於收受送達後10日內向本院提出上訴書狀，其
未敘述上訴之理由者，並得於上訴期間屆滿後20日內向本院補提
理由書（均須按他造當事人之人數附繕本）。
                            書記官  黃瓊芳
中    華    民    國    98    年    12    月    16    日
附錄本案論罪科刑法條全文：
中華民國刑法第135 條
對於公務員依法執行職務時，施強暴脅迫者，處3 年以下有期徒
刑、拘役或3 百元以下罰金。
意圖使公務員執行一定之職務或妨害其依法執行一定之職務或使
公務員辭職，而施強暴脅迫者，亦同。
犯前二項之罪，因而致公務員於死者，處無期徒刑或7 年以上有
期徒刑；致重傷者，處3 年以上、10年以下有期徒刑。
中華民國刑法第140 條
於公務員依法執行職務時，當場侮辱，或對於其依法執行之職務
公然侮辱者，處6 月以下有期徒刑、拘役或1 百元以下罰金。
對於公署公然侮辱者亦同。


司法院資訊處製作；財團法人民間司法改革基金會備份。
